臺灣臺中地方法院民事裁定
111年度訴字第2190號
原      告  財政部中區國稅局

法定代理人  吳蓮英  


訴訟代理人  謝尚修律師
被      告  盧嘉弘  
上列當事人間請求確認債權存在事件，本院裁定如下：
    主    文
本件移送臺灣高雄地方法院。
    理    由
一、按訴訟，由被告住所地之法院管轄；因契約涉訟者，如經當
    事人定有債務履行地，得由該履行地之法院管轄；又訴訟之
    全部或一部，法院認為無管轄權者，依原告聲請或依職權以
    裁定移送其管轄法院，民事訴訟法第1條第1項、第12條、第
    28條第1項分別定有明文。再按所謂債務履行地，依民事訴
    訟法第12條規定，專指當事人以契約訂定之清償地而言，民
    法第314條所定之法定履行地（清償地）不與焉（最高法院1
    10年度台抗字第62號裁定意旨參照）。復按事件管轄權之有
    無，乃法院應依職權調查之事項，當事人如主張受訴法院依
    民事訴訟法第12條規定有管轄權，而為對造所否認者，自仍
    應依同法第277條本文之規定，就該「定有債務履行地」之
    利己事實負其舉證責任（最高法院98年度台抗字第468號裁
    定意旨參照）
二、原告主張其債務人即訴外人黃來春前於民國106年3月22日以
    新臺幣（下同）2475萬元出售所有坐落高雄市○○區○○段0000
    ○0000地號土地（權利範圍581/4680）予被告，惟被告尚未
    給付價金完畢，因黃來春積欠被告稅額、罰鍰、滯納金及利
    息合計150萬3630元仍未清償，原告爰依民法第242條、第36
    7條之規定，先位請求被告給付黃來春150萬3630元，並由原
    告代位受領，備位請求確認黃來春對被告前開買賣價金債權
    於150萬3630元範圍內存在等語。是本件屬因被告與黃來春
    間買賣契約所生之爭執。原告雖據此主張應依民法第314條
    第1項之規定，以黃來春之住所地為債務履行地，惟揆諸前
    開裁判意旨，所謂「當事人定有債務履行地」，專指當事人
    以契約訂定之清償地而言，不包含民法第314條所定之債務
    履行地（法定清償地）在內，原告並未舉證證明被告與黃來
    春間就前開土地之買賣契約定有債務履行地，依原告所提出
    被告與黃來春所簽立之協議書內亦無債務履行地之約定，自
    應回歸「以原就被」原則之適用。而被告住所地位於高雄市
    三民區，不在本院轄區，依民事訴訟法第1條第1項規定，即
    應由臺灣高雄地方法院管轄，方為適法。原告向無管轄權之
    本院起訴，顯係違誤，爰依職權將本件移送於該管轄法院即
    臺灣高雄地方法院。
五、爰依民事訴訟法第28條第1項，裁定如主文。 
中　　華　　民　　國　　111 　年　　8 　　月　　23　　日
                    民事第四庭    法  官  蔡家瑜
以上正本係照原本作成。
如不服本裁定應於送達後10日內向本院提出抗告狀，並繳納抗告
費新臺幣1000元。
中　　華　　民　　國　　111 　年　　8 　　月　　23　　日
                                  書記官  陳科維